【裁判字號】    89,上更(一),24
【裁判日期】    890706
【裁判案由】    偽造貨幣
【裁判全文】
臺灣高等法院臺南分院刑事判決        八十九年度上更(一)字第二四號  Ａ
      上  訴  人
      即  被  告  乙  ○  ○
      上  訴  人
      即  被  告  丙  ○  ○
      指      定
      共同辯護人  本院公設辯護人  丁  ○  ○
右上訴人因偽造貨幣案件，不服臺灣臺南地方法院八十五年度訴字第一一九九號中華
民國八十六年四月十四日第一審判決（起訴案號：臺灣臺南地方法院檢察署八十五年
度偵字第六六二二號），提起上訴，判決後，經最高法院第一次發回更審，本院判決
如左：
      主      文
 原判決關於乙○○行使偽造之通用貨幣暨定執行刑部分撤銷。
 乙○○共同意圖供行使之用而收集偽造之通用貨幣，處有期徒刑參年貳月。偽造之
 通用貨幣新台幣仟券玖拾柒萬壹仟元沒收。
 其他上訴駁回。
      事      實
一、乙○○原擬向丙○○購買偽造之通用貨幣即偽造之新台幣（下同）仟元券使用，
    經與甲○○商議後，二人共同基於犯意之連絡，意圖供行使之用，推由甲○○先
    行代墊出資購買。丙○○與不詳姓名成年男子基於共同犯意之連絡，意圖供行使
    之用，明知係偽造之新台幣仟元券，於民國八十五年五月三十日下午九時許，在
    台南市○○路○段「台北鵝肉店」，將面額一百萬元之偽鈔以真鈔二十四萬元之
    價額販賣予甲○○（吳文欽部分，業經判處有期徒刑參年貳月確定），甲○○並
    當場在「台北鵝肉店」交付價款二十四萬元，旋在台南市○○路一○五之二號斜
    對面路邊其停放卡車之電瓶上取得該一百萬元偽鈔（均為仟元券其中約七張破損
    丟棄）。甲○○旋即以電話連絡乙○○已購得偽鈔，惟因乙○○尚未將價額二十
    四萬元付予甲○○，甲○○於八十五年六月四日上午七時許，在台南市○○○街
    一五四巷十三之二號三樓乙○○住處，僅將其中偽鈔二疊面額共約二十萬元交付
    予乙○○。至同日下午六時三十分許，警方持搜索票在上揭乙○○住處查扣得乙○○持有之偽鈔面額十七萬八千元；又循線由乙○○供出甲○○還有偽鈔，乃由
    乙○○電話聯絡甲○○於同年六月五日凌晨三時許在台南市安義橋交出偽鈔七十
    九萬三千元。共扣得偽鈔合計九十七萬一千元。
二、案經台南市警察局報請台灣台南地方法院檢察署檢察官偵查起訴。
      理      由
一、撤銷部分（即乙○○部分）：
    （一）訊據上訴人即被告乙○○失矢口否認有行使偽造之通用貨幣之犯行，辯稱
          ：甲○○雖給伊二疊偽鈔，惟於同日即被警查獲，並無使用，二疊偽鈔因
          有很多破損，數額究竟多少，伊不清楚，惟絕未花用等語。
    （二）惟查被告乙○○原擬向丙○○購買偽造之通用貨幣即偽造之新台幣仟元券
          使用，經與甲○○商議後，二人共同基於犯意之連絡，意圖供行使之用，
          推由甲○○先行代墊出資購買，並由同案被告甲○○以二十四萬元向綽號
          「多多」之丙○○購買九十九萬元（按係一百萬之誤其中約七張破損）偽
          造千元券，再於八十五年六月四日上午七時許，拿假鈔二疊約二十萬元給
          乙○○之事實，已據甲○○、丙○○於警訊及偵查中指述甚明（見警卷第
          五頁、八十五年度偵字第六六二二號卷第二十六頁），被告乙○○亦坦承
          上情屬實，並有查扣之偽造新台幣千元券九十七萬一千元可資佐證，上開
          偽鈔經送請臺灣銀行臺南分行鑑定結果，均屬偽鈔，復有該行八十九年二
          月二十一日（八九）銀南出字第０九八六號函可按。被告意圖供行使之用
          而收集偽造之通用貨幣犯行，應可認定，自應依法論科。核其所為，係犯
          刑法第一百九十六條第一項意圖供行使而收集偽造之通用貨幣罪，與被告
          甲○○間，有犯意連絡，行為分擔，為共同正犯。
    （三）原審對乙○○予以論罪科刑，固非無見，惟查:( 一)乙○○既否認其有使
          用偽鈔之事實，又無確切証據足以証明如何行使？行使若干？參以甲○○
          交付當天即被警查獲，所辯並無行使，應可採信，原審遽依行使偽造通用
          貨幣罪論處，尚有未洽。（二）被告與吳文欽間有犯意之連絡及行為分擔
          ，均屬共同正犯，原審未依共犯論處，亦有未合。被告上訴意旨，否認犯
          罪，固不足採，惟原判決既有可議，自應由本院將原判決關於乙○○行使
          偽造通用貨幣暨執行刑部分一併撤銷（非法吸用化學合成麻醉藥品部分業
          經判決確定，不在撤銷之列），爰審酌被告之犯罪動機、目的、手段、品
          行、生活狀況、智識程度及犯罪後態度等情，量處有期徒刑參年貳月，扣
          案之偽造之通用貨幣新台幣仟券玖拾柒萬壹仟元並予宣告沒收。
二、駁回部分（即丙○○部分）
    （一）訊據上訴人即被告丙○○矢口否認有上開犯行，辯稱：伊駕自用車營業載
          客，伊朋友有偽鈔，伊只替他們聯絡介紹並坐伊車子在上開地點交易而已
          ，伊並未參與更未拿偽鈔賣予乙○○、甲○○二人等語。
    （二）惟查被告丙○○確於上開時地夥同不詳姓名之男子，將九十九萬元（按係
          一百萬之誤其中約七張破損）偽造千元券，以真鈔二十四萬元售予甲○○
          業據其在偵查中供明（詳八十五年度偵字第六六二二號卷第二十六頁），
          甲○○並於八十五年六月四日上午七時許，拿假鈔二疊約二十萬元給吳添
          義，警方持搜索票在上揭乙○○住處查扣得乙○○持有之偽鈔面額十七萬
          八千元；又循線由乙○○供出甲○○還有偽鈔，乃由乙○○電話聯絡伍文
          欽於同年六月五日凌晨三時許在台南市安義橋交出偽鈔七十九萬三千元，
          ，而上開偽鈔經鑑定結果，均屬偽鈔等情，已如前述，是被告丙○○有意
          圖供行使之用而交付偽造之通用貨幣之犯行，已甚明確，空言否認，顯係
          圖卸刑責之詞，不足採信，犯行亦堪認定。
    （三）按刑法第一百九十六條第一項之罪，交付與行使之不同在於，將偽造之幣
          券冒充真幣使用者，為行使；以偽造之幣券未冒充真幣使用而交付於人者
          ，則為交付。申言之，「行使」，使人不知為偽造之幣券，其性質含有欺
          罔性，期在陷人於錯誤。「交付」，使受交付人知係偽造之幣券，其性質
          含有通謀性、勾串性。被告丙○○所為，係犯刑法第一百九十六條第一項
          意圖供行使之用而交付罪，其與該不詳姓名成年男子間，有犯意連絡，行
          為分擔，為共同正犯。公訴意旨認被告丙○○係犯刑法第一百九十五條第
          一項偽造通用貨幣罪，惟訊之被告丙○○堅決否認有偽造貨幣之犯行，又
          查無其他積極證據足以證明被告丙○○有偽造貨幣之行為，起訴法條，尚
          有未洽，應予變更。
    （四）原審變更公訴人起訴法條，適用刑法第一百九十六條第一項、第二十八條
          、罰金罰鍰提高標準條例第一條前段，並審酌被告之犯罪之動機、手段、
          所生危害、犯後態度等一切情狀判處有期徒刑參年陸月，認事用法，均無
          不合，上訴意旨，猶執前詞，否認犯罪，指摘原判決不當，為無理由，應
          予駁回。
    （五）發回意旨又以：被告丙○○於偵查中供稱，偽鈔賣主所使用之呼叫器號碼
          為「000000000代號６６」，是否屬實，即有查明該偽鈔賣主身
          分之必要，經本院向中華電信股份有限公司臺灣南區電信分公司函查結果
          ，並無此門號，有該公司八十九年四月十二日南服三字第８９００６００
          １８１號函附卷可查，此部分調查途徑已窮，已無法查出偽鈔賣主之真正
          姓名，並予敘明。
三、據上論斷，應依刑事訴訟法第三百六十八條、第三百六十九條第一項前段、第三
    百六十四條、第二百九十九條第一項、刑法第一百九十六條第一項、第二百條、
    第二十八第、罰金罰鍰提高標準條例第一條前段，判決如主文。
本案經檢察官劉欽銘到庭執行職務。
中    華    民    國      八十九      年      七      月        六      日
                                  臺灣高等法院臺南分院刑事第六庭
                                      審判長法官  林    金  村
                                            法官  徐    宏    志
                                            法官  戴    勝    利
右正本證明與原本無異。
如不服本判決，應於判決送達後十日內向本院提出上訴狀，其未敘述理由者並應於提
出上訴狀後十日內向本院補提理由書（應附繕本)。
                                      法院書記官  吳    銘    添
中    華    民    國      八十九      年      七      月      十二      日
附錄：本判決論罪科刑法條
刑法第一百九十六條第一項：
行使偽造、變造之通用貨幣、紙幣、銀行券，或意圖供行使之用而收集或交付於人者
，處三年以上十年以下有期徒刑，得併科五千元以下罰金。


司法院資訊處製作；財團法人民間司法改革基金會備份。
